【裁判字號】    92,簡上,81
【裁判日期】    920730
【裁判案由】    損害賠償
【裁判全文】
臺灣高雄地方法院民事判決  九十二年度簡上字第八一號
    上  訴  人  甲○○
    被 上訴 人  乙○○
右當事人間請求損害賠償事件，上訴人對於中華民國九十二年一月十六日本院高雄簡
易庭九十一年度雄簡字第三五九八號第一審判決提起上訴，本院判決如左：
    主      文
上訴駁回。
第二審訴訟費用由上訴人負擔。
    事實及理由
一、被上訴人起訴主張：上訴人於民國九十年六月十八日十四時許，在高雄市鼓山國
    民小學柴山辦公室掐傷伊脖子，為此，乃依據侵權行為法律關係，請求賠償精神
    慰撫金新臺幣（下同）二十萬元，及自起訴狀繕本送達翌日起至清償日止，按年
    息百分之五計算之利息等語。並於本院聲明：請求駁回上訴。
二、上訴人則以：伊並未毆打原告，當時乃係依法執行職務等語，資為抗辯。原審判
    決命上訴人應給付被上訴人三萬元，及自九十一年十二月六日起至清償日止，按
    年息百分之五計算之利息，並駁回被上訴人其餘請求，上訴人就其敗訴部分不服
    提起本件上訴，並於本院聲明：原判決不利上訴人部分廢棄；右廢棄部分，被上
    訴人在第一審之訴及假執行之聲請均駁回。
三、被上訴人主張上訴人掐傷伊之脖子，並提出驗傷診斷證明書為證，上訴人則以前
    揭情詞置辯，是本件兩造之主要爭點在於：上訴人有無傷害被上訴人？經查：
  (一)上訴人原係高雄市立鼓山國民小學柴山分校主任，被上訴人為該校教師，於九十
    年六月十八日十三時許，上訴人發現柴山分校辦公室黑板上寫有「爛」字，乃電
    請校長洪雲庭至柴山分校處理，於當日十三時三十分許，洪雲庭抵達分校後，旋
    進入一樓辦公室內，嗣訴外人即該校教師王文俊就「校長應否於分校晨會紀錄批
    閱簽名」等議題與洪雲庭發生爭執，在旁之被上訴人因聽聞洪雲庭表示「校長無
    庸批閱紀錄」之話語後，隨即趨前表示校長不參加晨會，至少亦應批閱紀錄等語
    ，上訴人在旁見狀認被上訴人對校長不甚禮貌，乃出言阻止被上訴人，並先出手
    推開被上訴人，以雙手掐住被上訴人之脖子，雙方因而相互拉扯，致被上訴人受
    有頸部一公分及上胸二公分抓痕之傷害之事實，業據證人王文俊、洪志坤於檢察
    官偵查中證稱：「（問：見告訴人（被上訴人）與被告（上訴人）發生拉扯否，
    被告掐告訴人脖子否？）有」（見台灣高雄地方法院檢察署九十一年度偵字第八
    九五二號偵查卷第十頁背面），及於本院九十一年度易字第二一五二號刑事傷害
    案件審理中王文俊證稱：「（問：何人拉扯？）被告（上訴人）與告訴人（被上
    訴人）在拉扯，我們就很自然就把他們拉開，時間很短，確實有掐脖子的事情，
    被告用兩隻手往上掐告訴人的脖子‧‧‧」（見該卷第九八頁），及證人洪志坤
    亦證稱：「（問：九十年六月十八日當天情形如何？）當天為了學校業務問題校
    長有來，我一開始就在辦公室裏面，證人王文俊與校長在談論事情的時後，我就
    在裏面。我先與校長談事情，然後王文俊才與校長談，我們是在開會，開完會後
    剩下我與王文俊及校長在，校長在前，主任在旁邊，我在中間，當時被告先出手
    ，拉扯告訴人衣領，我與王文俊拉開被告」等語明確（見該卷第九十頁），而證
    人洪雲庭證稱：「當時被告與告訴人發生拉扯，被告拉告訴人胸部部位......
    我未見到被告掐告訴人脖子」（見該卷第六十五頁），嗣證人洪雲庭於台灣高等
    法院高雄分院九十一年度上易字第一四九一號刑事案件及本院準備程序中則證稱
    ：「我當時看到告訴人的頸部、胸部有紅紅的，這些傷勢是在拉扯的過程中所引
    起的」等語（見該卷第四四頁及本院九十二年六月三日準備程序筆錄第三頁）。
    互核其等證述情節與被上訴人所述相符，復有被上訴人提出之驗傷診斷證明書一
    紙為證（見警卷第五頁）。參以，上訴人於偵查中供稱：「有拉扯，但掐脖子否
    不記得，當時很亂」（見同上偵查卷第十頁背面），復於本院九十一年度易字第
    二一五二號刑事傷害案件審理中供承：「我與校長在處理公事時，告訴人不聽制
    止才發生拉扯的，...... 在胸部以上的部位發生拉扯」等語明確（見該卷第六
    七頁）。而上訴人因前開行為涉犯傷害罪嫌，且經本院以九十一年度易字第二一
    五二號及臺灣高等法院高雄分院九十一年度上易字第一四九一號刑事判決判處拘
    役四十日確定在案，有上開判決附卷可憑（見本院卷），並經本院依職權調取上
    開刑事偵審全卷查閱屬實，則上訴人確有對被上訴人之身體上為不法侵害行為，
    堪以認定。
  (二)至上訴人復辯稱：當時係執行公務，被上訴人不聽制止，才與其發生拉扯等語。
    惟查，當時現場情形乃被上訴人洪雲庭校長談論關於「校長應否於分校之晨會記
    錄批閱簽名」之議題，尚與上訴人無關，外觀上並無任何執行公務之情事，而分
    校主任之權限範圍亦不足以干涉校長與教師之談話內容，甚至進而侵害他人之身
    體。是自難認上訴人上開所為符合依法執行公務之要件，況上訴人以被上訴人涉
    嫌妨害公務為由提起告訴，並經台灣高雄地方法院檢察署以九十二年度偵字第七
    九二號為不起訴處分，復有被上訴人提出之不起訴處分書在卷可稽（見本院卷）
    。因此，上訴人上開所辯，亦不可採。
四、按因故意或過失，不法侵害他人之權利者，負損害賠償責任；又按不法侵害他人
    之身體、健康、名譽、自由者，被害人雖非財產上之損害，亦得請求賠償相當之
    金額。此為民法第一百八十四條第一項、第一百九十五條第一項所明文。經查，
    上訴人於前揭時地對被上訴人為身體之不法侵害行為，已如前述，是依前開規定
    ，被上訴人請求上訴人賠償精神慰藉金，於法有據。爰審酌被上訴人為研究所畢
    業、現為國民小學教師、每月收入為七萬元、自有房屋一棟；上訴人為大學畢業
    、亦為教師、每月收入六萬元、亦有房屋一棟等情，業經兩造於原審陳明在卷（
    見原審卷第一四頁），且經本院依職權函查財政部高雄市國稅局及苓雅稽徵所屬
    實，並有財政部高雄市國稅局九十二年三月二十六日財高國稅資字第０九二００
    二一０一三號及苓雅稽徵所九十二年三月三十一日財高國稅苓綜所字第０九二０
    ００七一七二號函附資料在卷可稽（見本院卷），爰審酌兩造上開學歷、資力、
    社會地位，以及上訴人因此涉犯之傷害罪，經法院判決拘役四十日確定，兩造迄
    未達成和解等事實，認為被上訴人請求慰撫金二十萬元實屬過高，應以三萬元為
    適當，逾此部分之請求，不應准許。
五、綜上所述，被上訴人依侵權行為法律關係，請求上訴人給付之金額在三萬元，及
    自九十一年十二月六日（被上訴人於原審當庭為訴之聲明之日）起至清償日止，
    按年息百分之五計算利息之範圍內，為有理由，應予准許；逾此部分之請求，即
    屬無據。原審就上開應准許部分，判命上訴人給付，並依被上訴人之聲請為准予
    假執行之宣告，核無不合，上訴意旨指摘原判決不當，求予廢棄改判，為無理由
    ，應予駁回。
六、本件事證已臻明確，兩造其餘攻擊防禦方法（如被上訴人請求進行測謊），經審
    酌後認對本判決結果不生影響，爰不逐一論駁，附此敘明。
七、結論：本件上訴為無理由，應依民事訴訟法第四百三十六條之一第三項、第四百
    四十九條第一項、第七十八條，判決如主文。
中      華      民      國    九十二    年      七      月    三十      日
                              臺灣高雄地方法院民事第一庭
~B審判長法官  林紀元
~B法      官  唐照明
~B法      官  蘇姿月
右為正本係照原本作成。
本判決不得上訴。
中      華      民      國    九十二    年      七      月    三十      日
~B法院書記官  歐文政


司法院資訊處製作；財團法人民間司法改革基金會備份。
